臺灣高等法院高雄分院刑事裁定　　　　 100年度交抗字第37號
抗　告　人　高雄市政府交通局
代　表　人　王國材
受處分人　　王建凱
上列抗告人因受處分人違反道路交通管理處罰條例聲明異議案件
，不服臺灣高雄地方法院中華民國99年12月30日裁定（99年度交
聲字第2496號），提起抗告，本院裁定如下：
    主  文
抗告駁回。
    理  由
一、原處分意旨略以：異議人即受處分人王建凱（下稱異議人）
    未領有普通重型機器腳踏車駕駛執照，且前於民國98年間因
    酒後駕車，遭吊扣其所考領之小型車普通駕駛執照，仍於98
    年9 月11日中午12時15分許，騎乘車號NL8-533 號重型機車
    ，行經（改制前）高雄縣大寮鄉○○路與會結路口，為警臨
    檢查獲，並舉發其「無照駕駛」，開立高警交字第N0000000
    0 號舉發違反道路交通管理事件通知單（下稱舉發通知單）
    ，異議人未於應到案日期前主動繳納罰鍰，原處分機關高雄
    市政府交通局（下稱原處分機關）則以異議人有「駕駛執照
    吊扣期間駕駛機器腳踏車」之違規，依道路交通管理處罰條
    例第21條第1 項第5 款、第4 項規定，於99年8 月11日以高
    市交裁字第裁32-N00000000號裁決書（下稱裁決書），裁處
    異議人罰鍰新臺幣（下同）9,000 元，並吊銷駕駛執照，1
    年內不得考領駕駛執照。異議人接獲裁決書後，不服上開裁
    決處分，於法定期間內向本院聲明異議。
二、原裁定意旨略以：
（一）按汽車駕駛人未領有駕駛執照駕駛機器腳踏車汽車，處新
      臺幣6,000 元以上12,000元以下罰鍰，道路交通管理處罰
      條例第21條第1 項第1 款定有明文。次按已領有小型車駕
      駛執照者，得駕駛輕型機器腳踏車，道路交通安全規則第
      61條第1 項第4 款亦定有明文。而汽車駕駛執照為駕駛汽
      車之許可憑證，道路交通安全規則第50條第1 項前段定有
      明文；除依同規則第61條規定，汽車駕駛人取得高一級車
      類之駕駛資格者，准其駕駛較低等級車類之車輛外，應按
      其取得何等級車類之駕駛執照，駕駛該相當等級車類之車
      輛，不得持較低等級車類之駕駛執照，駕駛較高等級之車
      類；若有違反上述規定，因其不具備所駕駛車類；相當汽
      車駕駛人資格，例如考領輕型機器腳踏車駕駛執照，而駕
      駛大貨車，或考領小型車普通駕駛執照，而駕駛聯結車等
      ，因資歷、能力均不相當（道路交通安全規則第60條規定
      參照），於法應認與無駕駛執照者同，始符合道路交通安
      全維護之立法本旨。是道路交通管理處罰條例第86條第1
      項所稱之汽車駕駛人「無照駕車」，除同條例第21條第1
      項第1 款之「未領有駕駛執照駕車」外，應包括持較低等
      級車類之駕駛執照，而駕駛較高等級之車類在內（最高法
      院82年度台上字第203 號判決可資參照）。從而，領有小
      型車駕駛執照，僅能駕駛較低等級之輕型機器腳踏車，而
      不能駕駛較高等級之重型機器腳踏車，是若領有小型車駕
      駛執照而駕駛較重型機器腳踏，因其駕駛之資歷、能力均
      不相當，於法應認與無駕駛執照者同，合先敘明。
（二）本件異議人王建凱未領有普通重型機器腳踏車駕駛執照，
      且前於98年間因酒後駕車，遭吊扣其所考領之小型車普通
      駕駛執照，仍於98年9 月11日中午12時15分許，騎乘車號
      NL8-533 號重型機車，於行經高雄縣大寮鄉○○路與會結
      路口時，為警臨檢查獲，舉發其「無照駕駛」，並由原處
      分機關認定其違規行為係「駕駛執照吊扣期間駕駛機器腳
      踏車」，依道路交通管理處罰條例第21條第1 項第5 款、
      第4 項規定，裁處異議人罰鍰9,000 元，並吊銷駕駛執照
      ，1 年內不得考領駕駛執照等事實，有上開舉發通知單、
      裁決書各1 份、異議人之汽車駕照基本資料查詢1 份附卷
      可稽，且為異議人所不爭執，是異議人有如上述之交通違
      規行為，堪以認定。惟：異議人未領有普通重型機器腳踏
      車駕駛執照，且其所考領之小型車普通駕駛執照亦遭吊扣
      ，則依上開說明，本件異議人領有小型車普通駕駛執照，
      而駕駛重型機器腳踏車之行為，因其駕駛之資歷、能力均
      不相當，於法應認與無駕駛執照者同，應依道路交通管理
      處罰條例第21條第1 項第1 款：「汽車駕駛人未領有駕駛
      執照駕駛機器腳踏車」之規定處罰，而不能逕認異議人係
      違反同條例第21條第1 項第5 款：「汽車駕駛人駕駛執照
      吊扣期間駕駛機器腳踏車」之規定，是原處分機關認定異
      議人「駕駛執照吊扣期間駕駛機器腳踏車」，於法尚有未
      洽。從而，本件異議人之異議有理由，原處分既有上開未
      洽之處，自應由本院將原處分撤銷，並依道路交通管理處
      罰條例第21條第1 項第1 款，另為裁定如主文第2 項所示
      。
三、抗告意旨略以：受處分人王建凱未領有普通重型機器腳踏車
    駕駛執照，且前於民國98年間因酒後駕車，遭吊扣其所考領
    之小型車普通駕駛執照，仍於98年9 月11日中午12時15分許
    ，騎乘車號NL8-533 號重型機車，行經高雄縣大寮鄉○○路
    與會結路口，為警臨檢查獲，並舉發其「無照駕駛」，開立
    舉發通知單等事實，因受處分人僅領有汽車駕駛執照，然於
    道路上駕駛重型機車違規，又其先前領有之汽車駕駛執照又
    因酒醉駕車遭執行吊扣處分，吊扣期間又經警舉發本件違規
    ，本局乃將原舉發之違規事由道路交通管理處罰條例第21條
    第1 項第1 款「未領有駕駛執照駕駛小型車或機器腳踏車」
    逕行更正為道路交通管理處罰條例第21條第1 項第5 款之「
    駕駛執照吊扣期間駕車者」並裁處異議人罰鍰9,000 元，並
    吊銷駕駛執照，1 年內不得考領駕駛執照，原裁定仍認定受
    處分人係違反「汽車駕駛人未領有駕駛執照駕駛機器腳踏車
    」之規定，僅處罰罰鍰新台幣9,000 元，尚有未洽等語。
四、經查：
（一）「汽車駕駛人，有下列情形之一者，處新臺幣六千元以上
      一萬二千元以下罰鍰，並當場禁止其駕駛：一、未領有駕
      駛執照駕駛小型車或機器腳踏車。....... 五、駕駛執照
      吊扣期間駕駛小型車或機器腳踏車。..... 第一項第三款
      、第四款之駕駛執照，均應扣繳之；第五款並吊銷其駕駛
      執照」。此道路交通管理處罰條例第21條第1 、5 款，第
      4 項規定甚明；本件受處分人王建凱未領有普通重型機器
      腳踏車駕駛執照，且前於98年間因酒後駕車，遭吊扣其所
      考領之小型車普通駕駛執照，仍於98年9 月11日中午12時
      15分許，騎乘車號NL8-533 號重型機車，於行經高雄縣大
      寮鄉○○路與會結路口時，為警臨檢查獲，舉發其「無照
      駕駛」，有上開舉發通知單、異議人之汽車駕照基本資料
      查詢1 份附卷可稽，且為受處分人所不爭執，是受處分人
      有如上述之交通違規行為，堪以認定。
（二）本件受處分人雖有普通小客車之駕駛執照，有受處分人汽
      車駕照基本資料表1 紙在卷足憑，且遭查扣，亦為受處分
      人所不爭執，然受處分人於本件違規時既係騎乘重型機車
      而非小客車，原處分機關逕予吊扣受處分人之小客車駕照
      ，於法自有未合。況汽車駕駛人取得高一級車類之駕駛資
      格者，得准其駕駛較低級車類之車輛，固為道路交通安全
      規則第61條第1 項所明定，然依同條項第4 款：「已領有
      小型車駕駛執照者，得駕駛輕型機器腳踏車。」之規定，
      領有小型車駕駛執照，僅得騎乘輕型機車，不得騎乘重型
      機車，故受處分人騎乘上開重型機車，顯非依憑其領有之
      小型車駕駛執照，而係單純之無照駕駛，自不得據此吊扣
      受處分人之小客車駕照。
五、綜上所述，本件受處分人確有前述違反「汽車駕駛人未領有
    駕駛執照駕駛機器腳踏車」之規定，又道路交通管理處罰條
    例第87條第1 項規定：「受處分人不服第8 條主管機關所為
    之處罰，得於接到裁決書之翌日起20日內，向管轄地方法院
    聲明異議。」此條文中所謂之「處罰」，應指包括對受處分
    人裁處之違規事實是否正當，及裁罰所引用之法條是否適當
    而言，蓋此二者有不可分離之關係，即聲明異議應以交通違
    規行為為標的，非以處罰項目為範圍。原法院認原處分機關
    對受處分人所為吊銷駕駛執照以及1 年內不得考領駕駛執照
    之處分有所違誤，因而將原處分全部撤銷，自為裁定: 受處
    分人違反汽車駕駛人未領有駕駛執照駕駛機器腳踏車，處罰
    罰鍰新台幣9,000 元，其認事用法，並無不當。抗告意旨仍
    認應吊銷受處分人之駕駛執照而提起本件抗告，請求撤銷改
    判，為無理由，應予駁回。
據上論斷，應依道路交通管理處罰條例第89條，道路交通案件處
理辦法第26條，刑事訴訟法第412 條，裁定如主文
中    華    民    國   100    年    3     月    17    日
                  刑事第六庭    審判長法  官  王憲義
                                      法  官  邱永貴
                                      法  官  簡志瑩
以上正本證明與原本無異。
不得再抗告。
中    華    民    國   100    年    3     月    17    日
                                      書記官  吳新貞